【裁判字號】    97,審訴,558
【裁判日期】    970923
【裁判案由】    損害賠償
【裁判全文】
臺灣臺北地方法院民事裁定             97年度審訴字第558號
原      告  國城建設股份有限公司
法定代理人  丁○○
被      告  甲○○
            丙○○
            乙○○
上列當事人間請求損害賠償事件本院裁定如下：
    主  文
原告之訴及假執行之聲請均駁回。
訴訟費用由原告負擔。
    理  由
一、按公務員於執行職務行使公權力時，因故意或過失不法侵害
    人民自由或權利者，除其他法律有特別規定外，祇能依據國
    家賠償法之規定向國家請求賠償，要不能依民法第184條侵
    權行為之規定向國家或該公務員請求賠償。（最高法院71
    年2月16日71年度第3次民事庭會議決議、同院85年度台上字
    第1556號判決意旨參照）。又依國家賠償法請求國家機關為
    損害賠償時，應先以書面向賠償義務機關請求之，必賠償義
    務機關拒絕賠償，或自提出請求之日起逾30日不開始協議，
    或自開始協議之日起逾60日協議不成立時，請求權人始得提
    起損害賠償之訴。此觀國家賠償法第10條、第11條之規定自
    明，前開協議程序為訴請國家賠償之先行程序，違反者，其
    訴自難認為合法。此為訴權存在必備之要件，請求權人應於
    起訴時提出拒絕賠償或協議不成立之證明書。（國家賠償法
    施行細則第37條）。
二、查本件原告以被告等人辦理名客多媒體科技股份有限公司聲
    請遠東證券股份有限公司（後與金鼎證券股份有限公司合併
    ）股票除權判決事件時（本院95年度除字第1962號、公示催
    告94年度催字第4220號），疏未注意原告已經申報權利而於
    95年8月10日違法作成除權判決，原告乃向本院提起撤銷除
    權判決之訴撤銷前開判決（本院95年度訴字第10179號、臺
    灣高等法院96年度上字第128號），惟原告已實質上喪失對
    系爭股票之權利，亦無法向金鼎證券公司請求回復，爰依民
    法第186條第1項前段及第185條規定請求損害賠償云云。惟
    原告主張之事實涉及公務員執行職務時有無故意過失侵害人
    民權利之爭執，應循首揭國家賠償法規定請求救濟，原告逕
    依民法侵權行為規定提起本件訴訟，其訴即非合法，應依民
    事訴訟法第249條第1項第6款規定駁回其訴。原告之訴既經
    駁回，其假執行之聲請亦失所附麗，應併予駁回。
三、依民事訴訟法第249條第1項第6款，第95條，第78條裁定如
    主文。
中    華    民    國    97    年    9     月    23    日
                  民事第六庭    法  官  張松鈞
以上正本係照原本作成。
如對本裁定抗告須於裁定送達後10日內向本院提出抗告狀，並繳
納抗告費新臺幣1,000元。
中    華    民    國    97    年    9     月    23    日
                                書記官  賴敏慧


司法院資訊處製作；財團法人民間司法改革基金會備份。
